臺灣高雄地方法院刑事判決　　　　　　　100年度訴字第763號
公　訴　人　臺灣高雄地方法院檢察署檢察官
被　　　告　林凱棟
上列被告因毒品危害防制條例案件，經檢察官提起公訴（100 年
度撤緩毒偵字第40號），本院判決如下：
    主  文
林凱棟施用第一級毒品，累犯，處有期徒刑拾月；又施用第二級
毒品，累犯，處有期徒刑伍月。應執行有期徒刑壹年貳月。
    事  實
一、林凱棟前因犯毒品危害防制條例施用毒品案件，經臺灣桃園
    地方法院以94年度毒聲字第2124號裁定令觀察、勒戒，因其
    有繼續施用毒品傾向，續經臺灣桃園地方法院以95年度毒聲
    字第391 號裁定強制戒治，於民國95年12月22日因強制戒治
    執行完畢釋放，並經臺灣桃園地方法院檢察署檢察官以96年
    度戒毒偵字第27號為不起訴處分確定。又因犯毒品危害防制
    條例之施用毒品罪（共2 罪），經本院分別以97年度審訴字
    第939 號、2901號各判處有期徒刑8 月確定，經定應執行之
    刑為有期徒刑1 年2 月確定，於98年8 月19日執行完畢。其
    明知海洛因、甲基安非他命分別為毒品危害防制條例第2 條
    第2 項第1 款、第2 款所規定之第一、二級毒品，不得施用
    、持有，竟於99年2 月23日某時，在原高雄縣美濃鎮（已改
    制為高雄市美濃區，下同）民生路52號之住處，基於施用第
    一級毒品海洛因之犯意，以將海洛因摻入香菸後點燃抽菸之
    方式，施用第一級毒品海洛因1 次；又於99年2 月24日下午
    2 時40分許回溯96小時內之某時（不含公權力拘束時間），
    在中華民國境內之某處，基於施用第二級毒品甲基安非他命
    之犯意，以不詳之方法，施用第二級毒品甲基安非他命1 次
    。嗣因警方於99年2 月24日下午1 時30分許，在原高雄縣美
    濃鎮廣德里竹山溝1 號前，查獲林凱棟持有第一級毒品海洛
    因1 包（持有毒品部分未據起訴），經警對林凱棟採尿送驗
    ，結果呈可待因、嗎啡、甲基安非他命陽性反應，始悉上情
    。
二、案經高雄縣警察局旗山分局（已改制為高雄市政府警察局旗
    山分局，下同）報告臺灣高雄地方法院檢察署檢察官偵查起
    訴。
    理  由
壹、程序部分
    本判決所引用之證據資料（詳後引用之各項證據），其中係
    屬傳聞證據部分，縱無刑事訴訟法第159 條之1 至第159 條
    之4 或其他規定之傳聞證據例外情形，亦因被告及檢察官均
    未於言詞辯論終結前，就證據能力聲明異議，依刑事訴訟法
    第159 條之5 第2 項規定，視為同意作為證據使用；本院審
    酌卷內並無事證顯示各該陳述之作成時、地與週遭環境，有
    何致令陳述內容虛偽、偏頗之狀況後，亦認為適當，依刑事
    訴訟法第159 條之5 之規定，為傳聞法則之例外，應有證據
    能力。
貳、實體部分
一、訊據被告林凱棟固坦承於上開時、地施用第一級毒品之犯行
    ，惟矢口否認有何施用第二級毒品之行為，辯稱：伊沒有施
    用甲基安非他命，是拿到海洛因後就摻入香菸內吸食，不知
    道海洛因內有無摻雜甲基安非他命云云。經查：
 (一) 被告於99年2 月23日某時，在其位於原高雄縣美濃鎮○○路
    52號之住處，以將海洛因摻入香菸吸食之方式，施用第一級
    毒品海洛因1 次，嗣於99年2 月24日下午1 時30分許，在原
    高雄縣美濃鎮廣德里竹山溝1 號前經警盤查，並扣得其持有
    之第一級毒品海洛因1 包（另檢出咖啡因成分，驗前淨重0.
    089 公克，驗餘淨重0.079 公克，含包裝袋1 只），經警方
    於99年2 月24日下午2 時40分許對其採集尿液，尿液檢驗結
    果呈可待因、嗎啡、甲基安非他命陽性反應等情，有臺灣檢
    驗科技股份有限公司99年3 月17日KＺ000000000000號濫用藥
    物尿液檢驗報告（偵一卷第32頁）、高雄縣政府警察局旗山
    分局廣興派出所毒品案件嫌犯尿液採證檢驗對照表（偵一卷
    第11頁）、扣案之第一級毒品海洛因1 包、高雄縣政府警察
    局旗山分局搜索扣押筆錄（偵一卷第13、14頁）、高雄縣政
    府警察局旗山分局扣押物品目錄表（偵一卷第15頁）、高雄
    市立凱旋醫院濫用藥物成品檢驗鑑定書（偵一卷第42頁）在
    卷可稽，並為被告所坦認，上開事實應堪認定。
 (二) 被告雖否認有何施用第二級毒品甲基安非他命之犯行，惟經
    行政院衛生署認可之檢驗機構採用氣相層析質譜儀分析法，
    以氣相層析質譜儀分析法進行確認檢驗者，均不致產生偽陽
    性反應。而毒品施用後於尿液、血液中可檢出之最大時限，
    與施用劑量、施用頻率、施用方法、施用者飲水量多寡、個
    人體質、代謝情況、檢體收集時間點及所用檢測方法之靈敏
    度等因素有關，因個案而異。依據Clarke`s Isolation and
    Identifiction of Drugs第2 版記載，一般於尿液中可檢出
    之最大時限，安非他命為1 至4 天，甲基安非他命為1 至5
    天。查被告於99年2 月24日經採集尿液後，其尿液經送行政
    院衛生署許可之濫用藥物尿液檢驗機構台灣檢驗科技股份有
    限公司檢驗，以EIA 酵素免疫分析法初步檢驗，其尿液呈安
    非他命類陽性反應，復經以GC/MS 氣相層析/ 質譜儀法確認
    ，其尿液中安非他命濃度達4720ng/ml ，甲基安非他命濃度
    達19940ng/ml，均高於衛生署公告甲基安非他命濃度大於50
    0g/ml ，且安非他命濃度大於100g/ml 之判別標準，此有前
    揭台灣檢驗科技股份有限公司濫用藥物尿液檢驗報告附卷可
    證，是本件已可排除偽陽性反應產生之可能，並足認被告於
    採集尿液前4 日即96小時內，應有施用第二級毒品甲基安非
    他命之行為，被告空言否認犯罪，不足憑信，被告確實有施
    用甲基安非他命之犯行至明。
 (三) 被告雖辯稱：不知道是否是施用之海洛因中摻有甲基安非他
    命云云，惟海洛因及甲基安非他命分屬鎮靜劑及興奮劑2 種
    屬性、效果俱不同之毒品，將海洛因及甲基安非他命混合施
    用者，已屬少數；會在未告知買家之情形下，擅自將甲基安
    非他命摻入海洛因中之販賣者，自更為罕見。況被告亦自承
    ：施用的毒品與扣案的毒品都是跟「阿弟」買的等語（院二
    卷第51、52頁），以被告與「阿弟」交易不僅有1 次，且被
    告前曾因施用第一級毒品經判刑確定，如「阿弟」所販予之
    海洛因內摻入甲基安非他命，被告應能發覺有異，被告卻迄
    至其尿液經判定呈甲基安非他命陽性反應後，才主張其所施
    用之海洛因中有被摻入甲基安非他命之可能，其所述已難信
    實。況扣案毒品之成分僅驗出海洛因及咖啡因，而無甲基安
    非他命之成分，已如前述，又無證據證明「阿弟」曾於99年
    2 月23日前販賣海洛因予被告後，於99年2 月24日即變更其
    所販賣之海洛因摻入物質之成分，是被告所稱其施用之海洛
    因內遭摻入甲基安非他命一事，洵與常情不符，復無證據可
    資佐證，自難僅以被告否認之詞，遽認確有上開情形存在。
    另被告於警詢中雖稱：排放尿液之前曾吃止頭痛藥等語（偵
    一卷第8 頁），惟甲基安非他命無醫療用途，且為國內禁用
    之第二級毒品，行政院衛生署所核准之市售成藥及處方藥，
    均不含甲基安非他命、安非他命成分，此為本院於職務上所
    已知之事，是亦可排除被告係因於採尿前服用頭痛藥而致尿
    液呈甲基安非他命、安非他命陽性反應，併此敘明。
 (四) 綜上所述，被告施用第一、二級毒品之犯行均堪認定，本件
    事證明確，應依法論罪科刑。
二、海洛因為毒品危害防制條例第2 條第2 項第1 款所定之第一
    級毒品，甲基安非他命為同項第2 款所定之第二級毒品，是
    核被告所為，係犯毒品危害防制條例第10條第1 項、第2 項
    施用第一、二級毒品罪。就被告所施用之毒品，係被告持有
    毒品後，進而施用，其持有之低度行為應為施用之高度行為
    所吸收，不另論其持有第一、二級毒品罪。被告所犯上開2
    罪，犯意各別，行為互殊，應予分論併罰。被告有如事實欄
    所載受有期徒刑執行完畢之情形，此有臺灣高等法院被告前
    案紀錄表在卷可佐，其於受徒刑之執行完畢5 年以內故意再
    犯本件有期徒刑以上之罪，均為累犯，皆應依法加重其刑。
三、爰施用毒品之行為除戕害施用者自身身心健康至鉅，亦間接
    影響社會治安，被告犯後坦承施用第一級毒品之犯罪，始終
    否認施用第二級毒品之犯行，本件原經檢察官為緩起訴處分
    確定，被告已完成向高雄市觀護志工協進會捐款新臺幣（下
    同）10000 元之事項，及被告自稱高中肄業，務農為生，每
    月約有15000 元收入之智識程度及經濟狀況（院二卷第53頁
    ），另考量被告之健康狀況（院二卷第17、33頁）等一切情
    狀，分別量處如主文所示之刑，並定其應執行之刑如主文所
    示。
據上論斷，應依刑事訴訟法第299 條第1 項前段，毒品危害防制
條例第10條第1 項、第2 項，刑法第11條前段、第47條第1 項、
第51條第5 款，判決如主文。
本案經檢察官吳美齡到庭執行職務。
中    華    民    國   100    年    10    月    21    日
                  刑事第二十庭 審判長 法  官  林永村
                                      法  官  饒志民
                                      法  官  蔡書瑜
以上正本證明與原本無異。
如不服本判決應於收受送達後10日內向本院提出上訴書狀，並應
敘述具體理由；如未敘述上訴理由者，應於上訴期間屆滿後20日
內向本院補提理由書（均須按他造當事人之人數附繕本）「切勿
逕送上級法院」。
中    華    民    國   100    年    10    月    21    日
                                      書記官  林玉珊
附錄：論罪法條
毒品危害防制條例第10條
施用第一級毒品者，處 6 月以上 5 年以下有期徒刑。
施用第二級毒品者，處 3 年以下有期徒刑。